【裁判字號】    90,易,413
【裁判日期】    900402
【裁判案由】    詐欺
【裁判全文】
臺灣高雄地方法院刑事判決                            九十年度易字第四一三號
    公  訴  人  臺灣高雄地方法院檢察署檢察官
    被      告  乙○○
右列被告因詐欺案件，經檢察官提起公訴（八十九年度偵字二六二一四號），本院判
決如左：
    主  文
乙○○無罪。
    理  由
一、公訴意旨略以：被告乙○○與某群不詳姓名之男女組成之「刮刮樂詐騙集團」，
    共同基於意圖為自己不法所有之犯意聯絡，由乙○○於民國八十九年三月間，在
    高雄市○○路公園，以新臺幣（下同）四千元之代價，提供其於高雄縣鳳山市○
    ○路郵局所開立之0000000－0000000號帳戶，並交付存摺、提款
    卡、印章等物供給該集團使用。嗣該集團即於八十九年九月六日，佯以「港燈控
    股國際機構」名義，寄送俗稱「刮刮樂」之宣傳單及中獎彩券，至甲○○位於嘉
    義市○○路三十三號住處，使甲○○陷於錯誤，以為已中獎五十萬元彩金，乃依
    宣傳單上之電話（○四）0000000號與對方聯絡，且於八十九年九月六日
    十六時許，至嘉義市○○路郵局，匯寄對方所謂贈與稅七萬五千元至乙○○上開
    帳戶內，翌日甲○○心存疑慮，乃依宣傳單上所記載地址，親往台中縣大理市○
    ○路○段五○○號，找尋所謂「乙○○」會計師，嗣經管理員告知並無「乙○○
    」會計師其人，且已有多人上當，甲○○始悉受騙，因認被告涉犯刑法第三百三
    十九條第一項之詐欺取財罪嫌等情。
二、公訴意旨認被告乙○○涉犯上開罪嫌，係以被害人甲○○之指述，並有「港燈控
    股國際機構」刮刮樂廣告單影本乙張、甲○○匯款執據影本一紙在卷可憑，參以
    被告乙○○自承係為牟利始出借上開帳戶，其對於借用該帳戶之人，會將之用於
    犯罪，應有相當之認識，是借用人將該帳戶用以刮刮樂詐欺犯罪，顯然不違背被
    告乙○○之本意，而應在被告與該詐騙集團之犯意聯絡範圍內等情，資為論罪依
    據。訊據被告乙○○坦承出借上開郵局帳戶及交付存摺、提款卡、印章予綽號「
    阿忠」之人使用，惟辯稱：伊不知「阿忠」借用該帳戶會用於刮刮樂詐騙集團，
    伊於八十九年四月十二日即入獄執行，未參與該「刮刮樂詐騙集團」，亦不知被
    害人甲○○被詐騙之事等語。
三、按犯罪事實應依證據認定之，無證據不得推定其犯罪事實；又不能證明被告犯罪
    或其行為不罰者，應諭知無罪之判決，刑事訴訟法第一百五十四條、第三百零一
    條第一項分別定有明文。次按認定不利被告之事實，須依積極證據，茍積極證據
    不足為不利被告事實之認定時，即應為有利於被告之認定，更不必有何有利之證
    據，最高法院三十年上字第八一六號著有判例。經查，被告固出借其上述郵局帳
    戶及交付存摺、提款卡、印章予綽號「阿忠」之人，然並無積極證據足以認定被
    告當時主觀上認識綽號「阿忠」之人係要將被告之上述郵局帳戶用於刮刮樂集團
    向他人詐財，且被告出借用其上開郵局帳戶之代價為四千元，衡情被告若知綽號
    「阿忠」之人要將之用於刮刮樂集團向他人詐財，被告應無為區區四千元代價而
    甘冒詐欺取財刑責之理，被告辯稱不知綽號「阿忠」之人借其郵局帳戶用於前開
    「刮刮樂詐騙集團」等語，尚非不可採信。次查，該「刮刮詐騙樂集團」係於八
    十九年九月六日，佯以「港燈控股國際機構」名義，寄送俗稱「刮刮樂」之宣傳
    單及中獎彩券予被害人甲○○，被害人甲○○以為中獎五十萬元彩金，而依宣傳
    單上之電話（○四）0000000號與對方聯絡，且於八十九年九月六日十六
    時許匯寄贈與稅七萬五千元至乙○○上開帳戶內等情，業經被害人甲○○指述在
    卷，並有「港燈控股國際機構」刮刮樂廣告單影本乙張、甲○○匯款執據影本一
    紙附卷可稽，然被告於八十九年四月十二日即因麻醉藥品管理條例案件入獄執行
    殘刑，有台灣高等法院被告全國前案紀錄表在卷可考，是「該刮刮樂詐騙集團」
    向被害人高處嘯詐財時，被告正在臺灣高雄分監執行，該刮刮樂集團詐騙被害人
    甲○○之行為，應甚灼明。此外，復查無其他積極證據足認被告有何本件被訴詐
    欺取財犯行，既不能證明被告犯罪，爰為無罪判決之諭知。
據上論斷，應依刑事訴訟法第三百零一條第一項，判決如主文。
本案經檢察官呂幸玲到庭執行職務。
中      華      民      國      九十      年      四      月      二    日
                                  臺灣高雄地方法院刑事庭
                                      法  官    郭錦茂
右正本證明與原本無異。
如不服本判決，應於判決送達後十日內，向本院提出上訴狀。
                                      書記官    王世雄
中      華  民      國      九十      年      四      月      二    日


司法院資訊處製作；財團法人民間司法改革基金會備份。
